最高法院刑事判決　　　　　　九十四年度台上字第二五○三號
　　上　訴　人　甲○○即劉博.
　　　　　　　　　　　　號
　　選任辯護人　郁旭華律師
　　　　　　　　王燕玲律師
上列上訴人因偽造文書案件，不服台灣高等法院台南分院中華民
國九十四年一月三十一日第二審更審判決（九十三年度重上更(一)
字第四六四號，起訴案號：台灣台南地方法院檢察署八十八年度
偵字第九九七二號），提起上訴，本院判決如下：
    主  文
原判決撤銷，發回台灣高等法院台南分院。
    理  由
本件原判決認定：上訴人甲○○（原名劉博仁，民國八十九年十
一月七日更名）明知林淑惠並未同意在其向台灣中小企業銀行借
款新台幣（下同）四百五十萬元、五百五十萬元二筆貸款中擔任
連帶保證人，卻基於概括犯意，於八十三年十二月二十四日，未
經林淑惠同意，連續在其所立向台灣中小企業銀行借貸四百五十
萬元、五百五十萬元之借據上，於連帶保證人欄下，偽簽林淑惠
之署押並盜蓋林淑惠之印章，使林淑惠成為該二筆借款之連帶保
證人，並持以向台灣中小企業銀行辦理貸款，足以生損害於林淑
惠、台灣中小企業銀行，嗣因上訴人無力清償該筆四百五十萬元
貸款，林淑惠經台灣中小企業銀行訴請清償時，始悉上情等情。
因而撤銷第一審諭知上訴人無罪之判決，改判論處上訴人連續行
使偽造私文書，足以生損害於他人罪刑，固非無見。
惟查：(一)、原判決認上訴人於八十三年十二月二十四日在其所立
向台灣中小企業銀行借貸四百五十萬元、五百五十萬元之借據連
帶保證人欄上，偽簽告訴人林淑惠之署押並盜蓋其印章，係以告
訴人在原審更審中證述：「是被告（上訴人）拿去蓋的，當時我
簽完一七五萬元借據不到幾天，被告說要補蓋章，要我去補印，
但我認為不是我的印章，所以就交給他，他是來我家拿印章，隔
幾天再還給我的」等語（見更(一)卷第八七頁、原判決第二頁第十
六至十八行），為主要論據。但依告訴人之上開指訴觀之，上訴
人向其取用印章之時間，應是八十三年七月二十九日簽署一百七
十五萬元中長期貸款契約書等後數日（見偵查卷第一頁反面告訴
狀），而返還該印章予告訴人之時間，似為同年八月間；如果無
訛，則同年十二月二十四日，上訴人既未持有告訴人之印章，其
又如何盜用？且張金山、林滄江亦均證述八十三年十二月二十一
日為上訴人借款事宜至其公司洽談，上訴人似係於該一期間內始
取得辦理四百五十萬元、五百五十萬元貸款之借據，能否謂其在
同年八月間即已蓋用告訴人印章於該借據之保證人欄上？亦非無
疑。原審就此悉未說明論列，遽以告訴人前揭指述，認上訴人係
於八十三年十二月二十四日盜用告訴人之印章，顯有證據上理由
矛盾及判決不載理由之違誤。(二)、有罪判決書，應記載對於被告
有利之證據不採納之理由，如漏未記載，即有判決不備理由之違
背法令，刑事訴訟法第三百十條第二款、第三百七十九條第十四
款前段規定甚明。證人徐度於第一審經提示八十三年十二月二十
四日之四百五十萬元借據並訊以：「有無擔任劉博仁之連帶保證
人？」時，據答稱：「有，是我外孫載我到關廟的工廠對保，現
場有三人，二男一女，我女婿說二個男的是銀行的，一個女的是
代書，是來對保的」等語（見一審卷第四三頁），與上訴人所辯
其確曾約告訴人與銀行人員一同到場等情並無不合，徐度前揭供
證，自屬有利於上訴人之證據，原審未予審酌，復未說明不予採
納之理由，亦有判決不載理由之可議。上訴意旨指摘原判決不當
，非無理由，應認仍有發回更審之原因。
據上論結，應依刑事訴訟法第三百九十七條、第四百零一條，判
決如主文。
中    華    民    國  九十四  年    五    月   十二   日
                      最高法院刑事第十二庭
                          審判長法官  謝  俊  雄
                                法官  陳  世  雄
                                法官  蘇  振  堂
                                法官  吳  信  銘
                                法官  徐  文  亮
      本件正本證明與原本無異
                                      書  記  官
中    華    民    國  九十四  年    五    月   十八   日
                                                      Ｋ
